【裁判字號】    92,上更(二),168
【裁判日期】    920806
【裁判案由】    違反槍砲彈藥刀械管制條例
【裁判全文】
臺灣高等法院臺中分院刑事判決              九十二年度上更（二）字第一六八號
    上  訴  人
    即  被  告  丙○○
    指定辯護人  本院公設辯護人  甲○○
右上訴人因違反槍砲彈藥刀械管制條例案件，不服臺灣彰化地方法院中華民國八十八
年九月十五日第一審判決（民國八十八年度訴字第五○八號，起訴案號：臺灣彰化地
方法院檢察署民國八十八年度偵字第四八八號），提起上訴，經判決後，由最高法院
就違反槍砲彈藥刀械管制條例之部分第二次發回更審，本院判決如左：
    主    文
原判決關於違反槍砲彈藥刀械管制條例及定執行刑部分，均撤銷。
丙○○未經許可持有可發射金屬具有殺傷力之改造空氣槍，處有期徒刑壹年陸月，併
科罰金新台幣肆萬元，罰金如易服勞役以銀元參佰元（即新台幣玖佰元）折算壹日。
扣案之改造空氣槍壹支（槍枝管制編號：0000000000）沒收。
    事    實
一、丙○○未經許可，自民國（下同）七十六年間某日，在台南市某市場向不詳姓名
    之人購入具可發射子彈具有殺傷力之改造空氣長槍一支（槍枝管制編號：000
    0000000），未經許可而持有之。迨於八十六年十二月間某日，丙○○欲
    持上開空氣長槍捕獵斑鳩，為求方便攜帶、躲避警察之臨檢，乃於台中縣大里市
    ○○街四十一號五樓其住處，將上開空氣長槍之槍管截短（檢管末端另加裝螺帽
    ，以固定之），木造槍托破損部分切除，於槍身後端外加鐵條作為支架，以代替
    槍托，槍本身之結構並未改造。嗣因與丁○○之妹陳素昭發生金錢糾紛，乃多次
    至丁○○位於彰化縣彰化市三村莊六十號住處吵鬧。而於八十八年一月五日晚上
    二十一時許，丙○○又至丁○○上開住處找丁○○理論，因丁○○不在而作罷，
    再於同日晚上二十二時許先至其姊林淑貞住處，告之其姊欲持上開改造空氣槍至
    丁○○處談判，林淑貞恐發生事故，事先打電話給丁○○迴避，丁○○因懼丙○
    ○鬧事，乃將其住處大門關閉。迨丙○○至丁○○上開住處時，發現大門緊閉，
    竟基於恐嚇丁○○生命安全之犯意，誤認戊○○所有停放於丁○○牆外之車號Ｒ
    Ｖ－九○五三號自小貨車為丁○○所有，持上開改造空氣槍朝前揭小貨車車頭射
    擊二槍（毀損部分未據告訴），致丁○○心生畏懼（此恐嚇危害安全部分，業據
    判決確定）。嗣經警循線查獲，並扣得丙○○所有之上開改造空氣槍一支及鋼珠
    一顆等。
二、案經彰化縣警察局彰化分局報請台灣彰化地方法院檢察署檢察官偵查起訴。
    理    由
一、訊據上訴人即被告（下稱被告）丙○○對於右揭持有及截短改造空氣槍之事實供
    認不諱，惟辯以上開空氣槍係八十六年中秋節前一星期左右截短的，並非同年十
    二月間截短的云云。經查：
    (一)被告於八十八年八月二十日原審調查時已自白稱：「我是在八十六年十二月或
      八十七年一月間改槍管變短，因時間太久，我不記得那時候了，大概是八十六
      年底或八十七年初」，及「應該是八十六年十二月間改造的」各等語（見原審
      卷第四十九頁）。雖被告嗣後改稱係八十六年中秋節（或中秋節前一星期）截
      短的云云，但查案重初供，應以其於八十八年八月二十日原審調查時所供之八
      十六年十二月間，較為可採。
    (二)扣案之上開改造空氣槍係由玩具空氣長槍將槍管截短（槍管末端另加裝螺帽）
      ，且於槍身後端外加裝土造鐵條之金屬槍托而成之改造長槍，以小型二氧化碳
      高壓鋼瓶內氣體為發射動力，機械性能良好，經實際試射，其發射動能達三十
      二點一三焦耳＼平方公分，足以穿入人體皮肉層，業經內政部警政署刑事警察
      局鑑定明確，有該局八十八年二月四日刑鑑字第九五三四號鑑驗通知書一紙在
      卷可憑（見偵查卷第二十七頁至第二十八頁），且上開改造空氣槍亦經被告多
      次用於獵捕斑鳩等飛禽，業據被告供明在卷，足見上開改造空氣槍具有殺傷力
      無訛。
    (三)至被告雖犯有焦慮症，有財團法人台中仁愛之家附設靜和醫院出具之診斷證明
      書一紙在卷可稽，且係酒後致犯本罪，惟其於酒後尚能駕駛小客車行經甚遠之
      彎曲小徑，足徵被告於行為時精神尚佳，並無精神喪失或耗弱之情形甚明。
    (四)此外復有扣案之上開改造空氣槍一支、鋼珠一顆及照片等附卷可稽（見警卷第
      十一、十二頁），罪證明確，其犯行堪以認定。
二、核被告丙○○所為，係犯槍砲彈藥刀械管制條例第十一條第四項之未經許可持有
    可發射金屬具有殺傷力之改造空氣槍罪。槍砲彈藥刀械管制條例第十一條固然於
    八十九年七月五日修正公布，惟僅係將該條第一項所謂「‧‧第四條第一款所稱
    其他可發射金屬或子彈具有殺傷力之各式槍砲者」補上原漏載之「第一項」三字
    ，使成「‧‧第四條第一項第一款所稱其他可發射金屬或子彈具有殺傷力之各式
    槍砲者」而已，核其實質，乃文字更正之舉，無法律修正之實，因而無予新舊法
    比較之必要，併此敘明。
三、原審為科刑之判決，固非無見，惟查：上開槍枝係改造空氣槍，有上開鑑驗通
    知書足按，原審認係改造瓦斯槍，已有未合；被告雖將該槍枝之槍管截短，木
    製槍托破損部分截除，外加鐵條之支架，以代替槍托，僅變更該槍枝之外觀，槍
    之結構沒有改造，並無製造可發射子彈具有殺傷力槍枝之行為，業經本院審理時
    當庭勘驗明確，並有卷附之相片可證（見彰化縣警察局彰化分局刑事偵查卷第十
    二頁背面），原審變更起訴法條認係犯槍砲彈藥刀械管制條例第八條第一項之未
    經許可製造瓦斯槍罪，尚有未洽。被告行為後，槍砲彈藥刀械管制條例已刪除
    原同條例第第十九條關於犯同條例第十一條之罪經判處有期徒刑者，應於刑之執
    行完畢或赦免後，令入勞動場所強制工作之保安處分規定，並於九十年十一月十
    四日公布施行，同年月十六日起失效，雖被告犯罪在修法之前，惟依刑法第二條
    第二項保安處分適用裁判時之法律之規定，修正前槍砲彈藥刀械管制條例第十九
    條之規定，即無再適用之餘地，原判決未及審酌，仍依該條規定諭知應於刑之執
    行完畢或赦免後令入勞動場所強制工作三年，亦有未洽。被告此部分上訴意旨，
    否認改造上開空氣槍並請求從寬量處，指摘原判決不當，為有理由，應由本院將
    原判決此部分（違反槍砲彈藥刀械管制條例部分）撤銷改判，所定應執行刑，亦
    應予撤銷。爰審酌被告並無前科，犯罪後已坦承犯行不諱，態度良好，非法持有
    槍枝之殺傷力不大，犯罪情節尚屬輕微等一切情狀，從寬量處如主文第二項所示
    之刑，罰金部分並諭知易服勞役之折算標準。扣案之上開改造空氣槍係違禁物，
    應依刑法第三十八條第一項第一款之規定，宣告沒收。另扣案之催淚瓦斯噴霧器
    一支及鋼珠一顆雖係被告所有，但並非違禁物，亦非供被告犯罪所用或預備之物
    ，不予宣告沒收，併此敘明。
四、原判決關於恐嚇危害安全罪部分，已判決確定，並執行完畢，不予論列。
五、據上論斷，應依刑事訴訟法第三百六十九條第一項前段、第三百六十四條、第二
    百九十九條第一項前段，槍砲彈藥刀械管制條例第十一條第四項，刑法第十一條
    前段、第四十二條第二項、第三十八條第一項第一款、罰金罰鍰提高標準條例第
    二條，判決如主文。
本案經檢察官乙○○到庭執行職務。
中      華      民國     九十二     年     八      月     六      日
                                   臺灣高等法院臺中分院刑事第一庭
                                         審判長法  官  陳  紀  綱
                                               法  官  方  艤  駐
                                               法  官  陳  登  源
右正本證明與原本無異。
如不服本判決應於收受送達後十日內向本院提出上訴書狀，其未敘述上訴之理由者並
得於提起上訴後十日內向本院補提理由書（均須按他造當事人之人數附繕本）。
                                               書記官  林  明  冬
中      華      民      國    九十二     年      八       月     七     日
附錄本案論罪科刑法條全文：
槍砲彈藥刀械管制條例第四條
  本條例所稱槍砲、彈藥、刀械如下︰
  一  槍砲︰指火砲、肩射武器、機關槍、衝鋒槍、卡柄槍、自動步槍、普通步槍、
      馬槍、手槍、鋼筆槍、瓦斯槍、麻醉槍、獵槍、空氣槍、魚槍、改造模型槍及
      其他可發射金屬或子彈具有殺傷力之各式槍砲。
  二  彈藥︰指前款各式槍砲所使用之砲彈、子彈及其他具有殺傷力或破壞性之各類
      炸彈、爆裂物。
  三  刀械︰指武士刀、手杖刀、鴛鴦刀、手指虎、鋼（鐵）鞭、扁鑽、匕首（各如
      附圖例式）及其他經中央主管機關公告查禁，非供正當使用具有殺傷力之刀械
      。
  前項第一款、第二款槍砲、彈藥，包括其主要組成零件。但無法供組成槍砲、彈藥
  之用者，不在此限。
  槍砲、彈藥主要組成零件種類，由中央主管機關公告之。
槍砲彈藥刀械管制條例第十一條
  未經許可，製造、販賣或運輸第四條第一項第一款所稱其他可發射金屬或子彈具有
  殺傷力之各式槍砲者，處五年以上有期徒刑，併科新台幣一千萬元以下罰金。
  未經許可，轉讓、出租或出借前項所列槍砲者，處三年以上十年以下有期徒刑，併
  科新台幣七百萬元以下罰金。
  意圖供自己或他人犯罪之用，而犯前二項之罪者，處無期徒刑或七年以上有期徒刑
  ，併科新台幣一千萬元以下罰金。
  未經許可，持有、寄藏或意圖販賣而陳列第一項所列槍砲者，處一年以上七年以下
  有期徒刑，併科新台幣七百萬元以下罰金。
  第一項至第三項之未遂犯罰之。
                                                                        Ｆ


司法院資訊處製作；財團法人民間司法改革基金會備份。
